【裁判字號】    89,訴,3541
【裁判日期】    901108
【裁判案由】    損害賠償
【裁判全文】
臺灣臺北地方法院民事判決  八十九年度訴字第三五四一號
    原          告  奧門攝影設計有限公司
    法 定 代 理 人  丙○○.
    複  代  理  人  甲○○
    被          告  乙○○
右當事人間請求侵權行為損害賠償事件，本院判決如左：
    主    文
被告應給付原告新臺幣伍拾柒萬伍仟伍佰元，及自民國八十九年六月廿三日起，至清
償日止，按週年利率百分之五計算之利息。
訴訟費用由被告負擔。
本判決於原告以新臺幣壹拾玖萬元供擔保後得假執行。但被告於假執行程序實施前，
如以新臺幣伍拾柒萬伍仟伍佰元為原告預供擔保，得免為假執行。
    事    實
一原告方面：
  (一)聲明：
    除假執行擔保金額外，如主文所示。
  (二)陳述：
    1.被告於民國八十八年六月一日至同年十二月四日間，利用在原告公司任職承辦
      收款業務之機會，不法截留客戶茉莉雜誌社、玫瑰出版社交付用以向原告公司
      清償之PA0000000、PA0000000、PA0000000、PA0000000號支票四紙，面額共計
      新臺幣（下同）二萬五千元，偽造原告公司印章背書取款後，悉數侵占入己。
      另於上述期間內，侵占業務上代收客戶光洹實業有限公司支付原告公司之現款
      三筆，合計五十五萬零三百元。連同前述侵占票款所得，共計五十七萬五千五
      百元。刑事責任部分，業經臺灣高等法院判處侵占罪刑確定。為此本於侵權行
      為之法律關係，訴請判命被告如數清償。
    2.否認客戶係因與被告個人私下交易而交付本件支票及現款。
二被告方面：
  (一)聲明：
    駁回原告之訴及假執行之聲請，如受不利之判決，願供擔保，請准免為假執行。
  (二)陳述：
    1.自認於任職原告公司期間，將客戶茉莉雜誌社、玫瑰出版社及光洹實業有限公
      司交付之前述支票及現款收取入己，票據部分並已擅刻原告公司印章背書提示
      取款。
    2.否認侵占原告公司所有財物。被告任職原告公司期間，曾與原告約定得以自己
      名義承接廣告文案，有證人彩旭彩色沖印股份有限公司負責人周正斌、光洹實
      業有限公司經理沈宗期、兆奇企業有限公司職員楊彩雲、格思實業有限公司職
      員陳秀菊可得證明。前述金錢實係被告個人與茉莉雜誌社、玫瑰出版社及光洹
      實業有限公司私下交易所得之收入。
    理    由
一得心證之理由：
  (一)兩造不爭執之事項：
    原告主張被告於任職該公司期間，將客戶茉莉雜誌社、玫瑰出版社及光洹實業有
    限公司交付之現金及支票收取入己，其中票據部分並擅刻原告公司印章背書提示
    取款，計得五十七萬五千五百元之事實，業經被告自認屬實。
  (二)對於實體爭點之判斷：
    1.原告主張：被告收取入己之前述現款及票據，均係客戶支付原告公司之財物。
      此項待證事實，經本院調閱臺灣高等法院八十九年度侵占等罪刑事案件卷宗，
      依據下列卷存事證，應認已有相當之證明：
      (1)系爭茉莉雜誌社及玫瑰出版社交付之支票，均載明以原告公司為受款人，有
        支票影本在卷可憑。證人即為該二商號簽發支票之陳佳琪，亦在偵查中證實
        ：本件交易雖係直接與被告接洽，但銷貨發票則由原告公司開立。
      (2)關於光洹實業有限公司所支付之現款共計五十萬零三百元，據證人即該公司
        負責人沈宗期在偵查中結證：該公司委託原告公司製造產品型錄，收到之統
        一發票亦為原告公司名義。
    2.被告雖抗辯：其在受僱任職期間，曾與原告約定得以自己名義對外交易，並以
      證人周正斌、沈宗期、楊彩雲、陳秀菊為立證方法。惟查：
      (1)本件之主要爭點，在於系爭各筆以原告公司名義開立統一發票作為銷項憑證
        之交易所得，能否證明確係由於被告私人交易行為之對價？由於原告就其所
        為主張已有相當之證明，倘若被告就其有利於己之抗辯並無確實之證明方法
        ，當然應為對於被告不利之判斷（參考最高法院十八年上字第一六七九號判
        例）。
      (2)公司為營利法人，使用自然人對外交易，乃事理之常。被告既受僱為原告公
        司承辦業務，自不得僅因由其出面接洽業務而謂事屬私人交易行為。縱令其
        在本件各筆交易之外，不無另以個人身分進行交易之權限，亦不能因而確實
        證明系爭收入皆為個人交易所得，與本件各筆交易主體之判斷，仍無必然之
        關連。被告聲請訊問證人周正斌、陳秀菊，藉以證明其與彩旭彩色沖印股份
        有限公司、格思實業有限公司間交易之情形，與本件顯然無關，無須調查。
        證人沈宗期在本院雖證稱「因為我們認識洪先生才給他作，他跟奧門之間是
        什麼關係，我不知道」，但既已收受原告公司開立之統一發票作為交易憑證
        ，所為前述有關交易動機之陳述，並不足以影響交易主體仍為原告公司之判
        斷。證人楊彩雲雖證稱：曾於八十八年間向被告委製印有光洹實業有限公司
        名稱之公文夾一批，並據原告法定代理人告稱事屬被告私人交易等語；但對
        於該筆委製公文夾交易與本件有無關連，則答以無法確定。所為上述證言，
        自亦無從為有利被告之證明。
      (3)抑有進者，系爭各筆交易，倘係被告個人之商業行為，衡情儘可自始要求客
        戶逕向自己簽發支票，殊無紆迴先以原告公司名義為受款人、再甘冒刑章偽
        刻印章背書取款之必要，原告公司亦無為此私人交易行為無端開立銷項憑證
        承擔稅負之理。被告所辯核屬變態事實，既不能舉證以實其說，據上說明，
        應為其敗訴之判決。
    3.從而原告基於侵權行為之法律關係，訴請被告賠償如主文所示金額，及自訴狀
      繕本送達翌日起，按法定利率計算之利息，自屬正當，應予准許。
二假執行之宣告：
  兩造陳明願供擔保，聲請宣告假執行及免為假執行，均無不合，分別酌定相當擔保
  金額予以准許。
三結論：
  原告之訴為有理由，依民事訴訟法第七十八條、第三百九十條第二項、第三百九十
  二條，判決如主文。
中      華      民      國    九十      年    十一    月      廿八      日
                                            民事第六庭法      官  林勤綱
右為正本係照原本作成
如對本判決上訴，須於判決送達後廿日內向本院提出上訴狀
中      華      民      國    九十      年    十一    月      廿八      日
                                                      法院書記官  陳如庭


司法院資訊處製作；財團法人民間司法改革基金會備份。
